臺灣高等法院刑事判決　　　　　　　　　　　　　九十一年度上訴字第三八九六號
　　上　訴　人
　　即　被　告　丁○○　男　三.
　　　　　　　　己○○　男　四.
　　　　　　　　戊○○
　　　　　　　　原名翁春生）.
　　　　　　　　乙○○　男　三.
右列上訴人因妨害自由等案件，不服臺灣臺北地方法院九十年度訴字第四００號，中
華民國九十一年十一月二十七日第一審判決（起訴案號：臺灣臺北地方法院檢察署八
十九年度偵字第一九五一七號）提起上訴，本院判決如左：
    主    文
原判決撤銷。
丁○○、己○○共同意圖為自己不法之所有，以恐嚇使人將本人之物交付，未遂，均
累犯，各處有期徒刑伍月，如易科罰金，均以參佰元折算壹日。
戊○○、乙○○共同意圖為自己不法之所有，以恐嚇使人將本人之物交付，未遂，各
處有期徒刑參月。如易科罰金，均以參佰元折算壹日。
    事    實
一、丁○○前因妨害風化案件，經原審判處有期徒刑六月確定，於民國八十七年一月
    十三日易科罰金執行完畢。己○○前因妨害風化案件，經原審判處有期徒刑四月
    確定，於八十七年十二月二十九日易科罰金執行完畢。詎丁○○及己○○二人猶
    不知悔改，復夥同戊○○、乙○○及五名真實姓名年籍不詳之成年男子，共同基
    於意圖為自己不法所有之犯意聯絡，以甲○○、丙○○向警方檢舉密報，致丁○○所開設之光碟店為警查獲色情光碟一事為由，於八十九年三月四日下午三時許
    ，至臺北市○○○路○段七號新光華商場Ｂ二０甲○○所經營之商店內，由乙○○及該五名真實姓名年籍不詳之成年男子前後挾住甲○○及該店職員丙○○，不
    讓二人對外聯絡，並向甲○○及丙○○恐嚇稱：將店關起來，生意不准做了，否
    則會很難看等語，致使甲○○及丙○○因心生畏懼而就範。丁○○、己○○、戊○○、乙○○及五名真實姓名年籍不詳之成年男子旋強押甲○○及丙○○二人至
    停放在店外之自用小客車，共同前往臺北市○○○路三號Ｄ＆Ｄ  ＫＴＶ，將甲○○及丙○○分別拘禁在該ＫＴＶ八０一及八０二包廂內，剝奪甲○○及丙○○
    二人之行動自由，並逼問於同年二月底，究竟係甲○○或該店另一股東張書鑫向
    警方密告丁○○所經營之光碟店中販賣色情光碟，並指稱甲○○係密告人，要求
    甲○○拿出新臺幣（下同）三百萬元來賠償丁○○所經營光碟店為警查獲色情光
    碟所受之全部損失費用，並以甲○○如不拿出錢來，要押人到山上做掉等語恐嚇
    甲○○，致使甲○○心生畏懼。嗣於同日下午七時許，甲○○允諾翌日邀約張書
    鑫出面處理後，丁○○等人方令甲○○先行離去，並將丙○○繼續留在前開八０
    二包廂內，由上開五名真實姓名年籍不詳之成年男子圍毆丙○○（傷害部分未據
    告訴），並逼迫其招認何人為密告者，隨後始讓丙○○離去，前後分別私行拘禁
    甲○○、丙○○二人共達四小時之久。嗣因甲○○心生恐懼，乃向臺北市政府警
    察局報案，致恐嚇賠償三百萬元之事因而未遂。
二、案經甲○○訴由臺北市政府警察局移請臺灣臺北地方法院檢察署檢察官偵查起訴
    。
    理    由
一、訊據上訴人即被告丁○○、己○○、戊○○、乙○○等四人對右揭事實坦承不諱
    ，核與被害人甲○○、丙○○二人先後在警訊、偵查、原審及本院調查審理中指
    訴情節相符，且有證人張書鑫於九十年三月十五日偵查中到庭證稱：「在八十九
    年三月四日傍晚約四、五點左右，被害人甲○○打電話給我，他電話中的意思是
    被告丁○○等人帶走他的，當時他在電話中的語氣很緊張，一直問我舅舅你在那
    裡，且他來找我時也有告訴我被告丁○○等人說要將他們帶到山上做掉，所以我
    很緊張，才會帶被害人甲○○去報案。」等語，又被告丁○○、己○○、戊○○
    、乙○○等人強押被害人甲○○、丙○○至上開ＫＴＶ時，有人先前進入電梯控
    制被害人二人之行動自由，此有Ｄ＆Ｄ  ＫＴＶ監視錄影帶所翻拍之相片六幀及
    前揭錄影帶勘驗紀錄一份在卷可資佐證。足見被告等人在本院之自白核與事實相
    符，應可採信。其等於原審矢口否認有上揭犯行，委係圖卸刑責之詞，應不足採
    。被告等右揭罪證明確，犯行洵堪認定。
二、核被告丁○○、己○○、戊○○、乙○○等四人所為，均係犯刑法第三百零二條
    第一項之私行拘禁罪、第三百四十六條第三項、第一項之恐嚇取財未遂罪。被告
    丁○○、己○○、戊○○、乙○○與五名真實姓名年籍不詳之成年男子間，就上
    開犯行，有犯意之聯絡及行為之分擔，均為共同正犯。被告等向甲○○及丙○○
    恐嚇稱：將店關起來，生意不准做了，否則會很難看等語，係屬私行拘禁妨害行
    動自由犯行之部分行為，不另論罪。至其等恐嚇甲○○賠償三百元未遂部分，應
    僅成立刑法第三百四十六條第三項、第一項之恐嚇取財未遂罪，不另成立刑法第
    三百零五條之恐嚇罪。被告等人同時私行拘禁被害人甲○○、丙○○二人，為一
    行為觸犯二相同罪名之想像競合犯，應依刑法第五十五條之規定從一個罪名處斷
    。又被告四人所犯前開二罪之間，有方法結果之牽連關係，為牽連犯，應依刑法
    第五十五條之規定，從較重之恐嚇取財未遂罪處斷。又被告丁○○、己○○前均
    因妨害風化案件，經原審分別判處有期徒刑六月及四月確定，分別於八十七年一
    月十三日及八十七年十二月二十九日易科罰金執行完畢，此有本院被告全國前案
    紀錄表及臺灣高等法院檢察署刑案紀錄簡覆表在卷可證，被告丁○○、己○○二
    人於五年之內，再犯本件有期徒刑以上之罪，均為累犯，均應依刑法第四十七條
    之規定加重其刑。又被告等人雖已著手於恐嚇取財行為之實施，惟未生犯罪之結
    果，其犯罪尚屬未遂，為未遂犯，應依刑法第二十六條前段之規定，按既遂犯之
    刑減輕其刑。被告丁○○、己○○部分並先加後減之。
三、原審認被告等人除犯上述二罪外，另牽連刑法第三百零五條恐嚇罪，已有未合，
    且被告等於原審飾詞狡辯，不知悔改，而其等於本院調查審理中坦承犯行不諱，
    深表悔悟，被害人甲○○、丙○○二人亦均請求對被告等人從輕量刑，原審於量
    刑時未及審酌，亦有未洽，被告等四人上訴意旨執上理由請求從輕量刑，指摘原
    判決不當，為有理由，自應由本院將原判決撤銷改判，審酌被告丁○○、己○○
    、戊○○、乙○○等四人之品行、犯罪動機、目的、手段、智識程度，致被害人
    甲○○、丙○○所生之損害，犯後於原審飾詞狡辯，不知悔改，而於本院調查審
    理中坦承犯行不諱，深表悔悟，被害人甲○○、丙○○二人亦均請求對被告等人
    從輕量刑等一切情狀，各量處如主文所示之刑。又被告等人行為後，刑法第四十
    一條業於九十年一月四日修正為「犯最重本刑為五年以下有期徒刑之刑之罪，而
    受六月以下有期徒刑或拘役之宣告，因身體、教育、職業、家庭之關係或其他正
    當事由，執行顯有困難者，得以一元以上三元以下折算一日，易科罰金。但確因
    不執行所宣告之刑，難收矯正之效或難以維持法秩序者，不在此限。」「併合處
    罰之數罪，均有前項情形，其應執行之刑逾六月者，亦同。」並於同年月十日公
    佈施行，於同年月十二日生效，比較新舊法之規定，以變更後之新法對被告有利
    ，依刑法第二條第一項前段之規定，自應適用裁判時之新法，對上述所處之刑均
    諭知如易科罰金之折算標準，以資懲儆。
據上論斷，應依刑事訴訟法第三百六十九條第一項前段、第三百六十四條、第二百九
十九條第一項前段，刑法第二條第一項前段、第二十八條、第三百四十六條第三項、
第一項、第三百零二條第一項、第五十五條、第四十七條、第二十六條前段、修正後
第四十一條第一項前段，罰金罰鍰提高標準條例第一條前段、第二條，判決如主文。
本案經檢察官周誠南到庭執行職務。
中      華      民      國  九十一    年      一      月     三十     日
                              臺灣高等法院刑事第二庭
                                  審判長法  官  蔡  長  溪
                                        法  官  林  俊  益
                                        法  官  楊  貴  志
右正本證明與原本無異。
如不服本判決應於收受送達後十日內向本院提出上訴書狀，其未敘述上訴之理由者並
得於提起上訴後十日內向本院補提理由書（均須按他造當事人之人數附繕本）。
                                        書記官  胡      儀
中      華      民      國    九十二    年      一      月    三十      日
附錄：本案論罪科刑法條全文
刑法第三百四十六條
意圖為自己或第三人不法之所有，以恐嚇使人將本人或第三人之物交付者，處六月以
上五年以下有期徒刑，得併科一千元以下罰金。
以前項方法得財產上不法之利益或使第三人得之者，亦同
前二項之未遂犯，罰之。
刑法第三百零二條
私行拘禁或以其他非法方法，剝奪人之行動自由者，處五年以下有期徒刑、拘役或三
百元以下罰金。
因而致人於死者，處無期徒刑或七年以上有期徒刑，致重傷者，處三年以上十年以下
有期徒刑。
第一項之未遂犯罰之。
